【裁判字號】    91,簡上,115
【裁判日期】    920325
【裁判案由】    給付租金
【裁判全文】
臺灣臺北地方法院民事判決    九十一年度簡上字第一一五號
    上  訴  人  甲○○
    被上訴人    友景股份有限公司
    法定代理人  乙○○
    訴訟代理人  余欽博  律師
右當事人間請求給付租金事件，上訴人對於中華民國九十年十二月四日本院台北簡易
庭九十年北簡字第一四０九八號第一審判決提起上訴，本院判決如左：
    主      文
上訴駁回。
第二審訴訟費用由上訴人負擔。
    事實及理由
甲、程序方面：本件被上訴人公司自民國九十一年四月二十二日起其法定代理人林文
    榮變更為乙○○，同時聲明承受訴訟，並提出被上訴人公司變更登記表為據，經
    查核無不合，應予准許。
乙、實體方面：
  壹、本件上訴人主張：被上訴人自八十七年五月一日起至八十九年四月三十日止，
      向伊租賃坐落台北市○○○路○段一三０巷十三號房屋，約定每月租金新台幣
      （下同）二萬五千元，被上訴人並自八十三年一月二十日起，遷入伊所有坐落
      台北市○○○路○段三二七號一樓之一房屋，經營各種文具用品等買賣業務，
      被上訴人於八十九年四月三十日租約期滿後，未經伊同意，擅自毀損台北市○
      ○○路○段一三０巷十三號之賃屋致不堪使用，情形如右；(一)擅自拆毀前門之
      「鐵捲門」，(二)擅自拆毀屋內天花板，(三)擅自拆除屋內房間隔牆，(四)擅將屋內
      地磚上舖上水泥，(五)擅自拆毀洗澡間「馬桶」、「水龍頭」等物，其未回復原
      狀及交屋，致伊受有相當之損害，為此請求被上訴人自八十九年五月一日起至
      「清償日」止，按月給付伊貳萬伍仟元；另台北市○○○路○段三二七號一樓
      之一房屋，雙方言明，日後被上訴人願將訴外人高孝慈所有樓上二戶房屋（坐
      落台北市○○○路○段三二七號十八層大廈中），與伊所有上開台北市○○○
      路○段三二七號一樓之一店面之房屋調換，惟條件未完成，被上訴人應繳付租
      金，故請求被上訴人自八十三年一月二十日起至「清償日」止，每月給付伊貳
      萬伍仟元，並均願供擔保請准宣告假執行，原審判決上訴人敗訴，上訴人不服
      ，提起上訴，並於本院上訴聲明：(一)原判決廢棄。(二)被上訴人應自八十九年五
      月一日起至交屋日止，按月給付上訴人貳萬伍仟元。(三)被上訴人應自八十三年
      一月二十日起至交屋日，按月給付上訴人貳萬伍仟元。(四)願供擔保請准宣告假
      執行。
  貳、被上訴人則以：伊僅向上訴人承租坐落台北市○○○路○段一三０巷十三號房
      屋，租期於八十九年四月三十日屆滿後，伊已將該房屋騰空交還予上訴人，並
      無毀損致未回復原狀及交屋之情形，上訴人請求給付賠償金並無理由，又台北
      市○○○路○段三二七號一樓之一房屋，係上訴人無條件交伊使用，性質上屬
      無償使用借貸，則上訴人請求給付租金，亦無理由等語，並於本院答辯聲明：
      上訴駁回。
  參、查上訴人主張於前開時、地與被上訴人就坐落台北市○○○路○段一三０巷十
      三號房屋簽訂租賃契約，且被上訴人依約每月支付租金二萬五千元至八十九年
      四月三十日止，而該租賃契約租期已屆滿之事實，業據其提出房屋租賃契約為
      證，復為被上訴人所不爭執，堪信上訴人此部分之主張為真正，惟被上訴人否
      認有賠償及給付租金之義務，並以前揭情詞置辯，是本件應予首究兩造間之爭
      點厥為(一)就坐落台北市○○○路○段一三０巷十三號房屋部分，被上訴人有無
      怠於租賃物回復原狀？是否因此須依房屋租賃契約第六條支付違約金？(二)上訴
      人就坐落台北市○○○路○段三二七號一樓之一房屋，有無每月二萬五千之租
      金請求權？茲分析如下：
      一按當事人主張有利於己之事實者，就其事實有舉證責任，民事訴訟法第二百
        七十七條定有明文，又原告於起訴原因已有相當之證明，而被告於抗辯事實
        並無確實證明方法，僅空言爭執者，當然認定其抗辯事實之非真正，而應為
        被告不利之認定，又原告對於自己主張之事實已盡證明之責後，被告對其主
        張，如抗辯其不實，並提出反對之主張者，則被告對其反對之主張，亦應負
        證明之責，此為舉證責任分配之原則，另民事訴訟法如係原告主張權利者，
        應先由原告負舉證之責，若原告不能舉證，以證實自己主張之事實為真實，
        則被告就其抗辯事實即令不能舉證，或其舉證尚有疵累，亦應駁回原告之訴
        ，有最高法院十七年上字第九一七０號、十八年上字第一六七九號、同年上
        字第二八五五號判例及七十二年台上字第四二二五號判決意旨可資參照，本
        件上訴人主張被上訴人就租賃之台北市○○○路○段一三０巷十三號房屋，
        應按月賠償上訴人損害金，就使用之台北市○○○路○段三二七號一樓之一
        房屋，應按月給上訴人租金云云，既為被上訴人所否認，在無顯失公平之情
        形下，揆諸前揭舉證責任分配之原則，自應由上訴人就此有利於己之事實負
        舉證之責。
      二經查依上訴人所提出且為被上訴人所不爭之八十七年五月一日房屋租賃契約
        書第六條約定：「乙方（即被上訴人）於租期屆滿時，除經甲方（即上訴人
        ）同意繼續出租外，應即日將租賃房屋誠心按照原狀遷空交還甲方，不得藉
        詞推諉或主張任何權利，如不即時遷讓交還房屋時，甲方每月得向乙方請求
        按照租金五倍之違約金至遷讓完了之日止，乙方及連帶保證人丙方，決無異
        議。」及第九條約定：「房屋有改裝施設之必要時，乙方（即被上訴人）取
        得甲方（即上訴人）之同意後得自行裝設，但不得損害原有建築，乙方於交
        還房屋時，自應負責回復原狀。」等內容以觀，可徵兩造係以租期屆滿時，
        被上訴人未依約遷讓交還房屋，始有給付違約金之義務，及被上訴人交還房
        屋時，有回復原狀之義務，至為灼明。
      三惟查本件被上訴人向上訴人租賃之台北市○○○路○段一三０巷十三號房屋
        ，租期已於八十九年四月三十日屆期乙節，為兩造所不爭執，已如前所述，
        上訴人雖主張被上訴人於八十九年四月三十日租約期滿後，擅自毀損台北市
        ○○○路二段一三０巷十三號之房屋，其情形有(1)拆毀前門之「鐵捲門」，
        (2)拆毀屋內天花板，(3)拆除屋內房間隔牆，(4)將屋內地磚上舖上水泥，(5)拆
        毀洗澡間「馬桶」、「水龍頭」等物，致該屋不堪使用，未依約回復原狀及
        交屋，使上訴人受有損害云云，惟此為被上訴人所否認，並辯稱被上訴人已
        於系爭房屋租約屆期後，將該屋交還予上訴人，並無上訴人所擔之毀損情形
        ，鐵捲門部分，係於租約屆期後之八十九年十月三十日因象神颱風來襲時所
        吹毀，又地磚上舖設水泥之前，已徵得上訴人之同意，且其無損害於原有建
        築，況係增進該屋之客觀價值等語；執之上訴人出租之台北市○○○路○段
        一三０巷十三號房屋係一樓違章平房，用來作為被上訴人員工宿舍，出租時
        之情況如何，並未拍照存證等情，業據上訴人自承在卷（見原審卷第八十四
        頁、第八十五頁甚明），又上訴人就被上訴人為何毀損該屋，指稱被上訴人
        因上訴人年紀大且住得遠，不會過問房子的事，所以才毀損該屋，被上訴人
        是要逼上訴人便宜將該屋出售給他云云，此亦為被上訴人所否認，然上訴人
        就兩造有洽談購屋一事亦未舉證以實其說，是以該屋出租時之實際情況如何
        ，上訴人並未說明舉證以供比較，況且被上訴人有何毀損該屋之動機，亦未
        舉證證明，再者證人即於租賃契約書上用印之王文芳到庭證述：「：：八十
        九年四月三十日就已經通知不租了：：四月三十日以前就已騰空搬走了：：
        八十九年四月三十日上訴人還要跟我們要租金，我們說已經不租了，已經搬
        走了，所以就沒有給上訴人租金：：」等語（見本院九十一年七月十八日準
        備程序筆錄），證人即被上訴人公司之股東高孝慈到庭證稱：「：：因為租
        賃契約是蓋我的章，上訴人發存證信函給我，所以我才發存證信函：：八十
        九年四月三十日租約到期以上訴人沒有跟我要過房租：：」等語（見同前揭
        準備程序筆錄），再參以上訴人固陳述：「被上訴人到八十九年十一月下旬
        以存證信函通知房子不還給我：：八十九年四月到十一月之間我沒有以存證
        信函通知，但是我以電話通知被上訴人三次：：」等語（見本院九十一年五
        月二日準備程序筆錄），惟此為被上訴人所否認，上訴人亦未舉證以實其說
        ，復佐以上訴人所提出證人高孝慈代被上訴人公司八十九年十月二十四日所
        寄發之中和郵局第九五五號存證信函中，亦記載：「本公司友景股份有限公
        司與台端簽訂自八十七年五月一日起至八十九年四月三十日止租賃台端坐落
        於台北市○○○路○段一三０巷十三號之房屋契約已於本（八十九）年四月
        三十日期滿：：已數度告之台端在案，依民法第四百五十條第一項規定貴我
        之租賃關係業已消滅而租賃期間之租金亦由台端全部領訖：：台端應將原收
        受本公司之押租保證金新台幣肆萬元予以退還，詎經本公司數次催告均無結
        果，茲再限文到五日內前來結清歸還：：」等語（見原審卷第十頁、本院上
        訴人所提出之上證3.），綜合上開證人之證詞及由上訴人所提出之存證信函
        可知，上訴人並未舉證證明被上訴人於租期屆滿後，仍繼續占有使用該租屋
        ，此外再參照被上訴人所提出之該屋之現況照片九幀（見原審卷第五十七頁
        至六十一頁）觀之，該房屋之現狀，仍屬結構完整，且被上訴人確已騰空，
        不再有擅自設置之物或任何家俬雜物等，況且上訴人復未舉證證明被上訴人
        於八十九年四月三十日租期屆滿後有何擅自毀損鐵捲門、屋內天花板、房間
        隔牆、洗澡間之馬桶、水龍頭及擅自舖設水泥等情，從而上訴人主張被上訴
        人於八十九年四月三十日租期屆滿後未依約遷讓交還房屋，並毀損該屋致不
        堪使用乙節，誠屬無稽，要無可採。
      四另上訴人主張被上訴人自八十三年一月二十日起，遷入其所有坐落台北市○
        ○○路○段三二七號一樓之一房屋，經營各種文具用品等買賣業務，雙方口
        頭同意按月繳付二萬五千元租金云云，惟此亦被上訴人所否認，按給付租金
        應以當事人之間存有租賃契約為前提，上訴人雖指稱兩造間曾約定，日後被
        上訴人願將訴外人高孝慈（係被上訴人公司訂立房屋租賃契約書之代表人，
        坐落台北市○○○路○段三二七號十八層大廈中，有樓上四戶為其所有）所
        有之樓上二戶房屋，與上訴人所有上開房屋調換，但因條件並未完成，被上
        訴人仍應繳付租金，惟此為被上訴人所否認，然上訴人並未舉證證明兩造間
        就坐落台北市○○○路○段三二七號一樓之一房屋有租賃契約關係存在，至
        於上訴人提出台北市稅捐稽處大安分處函及台北市政府建設局函文，以證明
        被上訴人確實於該址設立公司對外經營各種文具用品等買賣業務云云，執之
        該函文縱屬存在，惟仍不能作為上訴人與被上訴人間業已同意以二萬五千元
        之租金承租系爭房屋之證據資料，從而，上訴人主張被上訴人有給付租金之
        義務乙節，殊無可採。至於被上訴人若確實使用前揭房屋，無論兩造間是否
        存有其他法律關係，上訴人既係依據租賃關係為主張，而未就此有利於已之
        事實負舉證之責，即應受敗訴之判決，本院自無庸就兩造間是否有他法律關
        係存在作為判斷，附此敘明。
  肆、綜上所述，上訴人並未舉證證明被上訴人就坐落台北市○○○路○段一三０巷
      十三號房屋，於租期屆滿後毀損該屋致不堪使用，而未依約遷空交還房屋，及
      就坐落台北市○○○路○段三二七號一樓之一房屋兩造間有簽訂租賃契約，從
      而上訴人主張依租賃契約關係，請求被上訴人給付損害金、租金及法定遲延利
      息，為不足採，是則上訴人執此主張被上訴人應給付如上訴之聲明云云，為無
      理由，不應准許，原審據此為上訴人敗訴之判決，及駁回其假執行之聲請，於
      法並無不合，上訴意旨指摘原審判決不當，求予廢棄改判，為無理由，應予駁
      回。
  伍、本件事證已臻明確，兩造其餘攻擊防禦方法及證據經本院詳予審酌，核與判決
      結果不生影響，不再逐一論述，併此敘明。
丙、據上論結，本件上訴為無理由，依民事訴訟法第四百三十六條之一第三項、第四
    百四十九條第一項、第七十八條，判決如主文。
中      華      民      國      九十二     年     三    月    二十五    日
                                        民事第四庭審判長法  官   林勤綱
                                                        法  官   周玫芳
                                                        法  官   陳博文
右為正本係照原本作成
不得上訴
中      華      民      國      九十二     年     三    月    二十五    日
                                                        書記官   蔡嘉萍


司法院資訊處製作；財團法人民間司法改革基金會備份。
